【裁判字號】    88,簡上,180
【裁判日期】    890608
【裁判案由】    損害賠償
【裁判全文】
臺灣桃園地方法院民事判決  八十八年度簡上字第一八○號
    上  訴  人  甲○○
    被上訴人    華南產物保險股份有限公司
    法定代理人  乙○○
    訴訟代理人  呂嘉祥
右當事人間請求損害賠償事件，上訴人對於中華民國八十八年八月二十三日本院中壢
簡易庭八十八年度壢簡字第四二五號第一審判決提起上訴，本院判決如左：
    主  文
上訴駁回。
第二審訴訟費用由上訴人負擔。
    事  實
甲、上訴人方面：
一、聲明：原判決除駁回被上訴人其餘之訴部分外廢棄，廢棄部分被上訴人在第一審
    之訴駁回。
二、陳述：除與原審判決書所載者相同茲予引用外，補稱：
（一）上訴人與被保險車主黃華桓間，已和解互不理賠，如未和解成立，警察豈有未
      當場製作筆錄及現場圖而不管之理。案發時上訴人之車被前後車夾在中間，受
      損嚴重，動彈不得，經雇請吊車施吊始脫離險境，當時上訴人曾責問黃華桓何
      以隨便停車，黃君承認其亦有過失，所以雙方自認倒楣，各自負擔損失，互不
      請求而各自離去。即肇事雙方應有談妥賠償事宜，惟事後原審僅憑黃華桓片面
      供詞遽以論斷，其採證難謂無違誤。
（二）依高速公路交通管制規則第十條規定「汽車在行駛途中除遇特殊狀況不得驟然
      減速或在車道中臨時停車」本件黃華桓在原審供稱「當時因有事故，我車停下
      」有何等事故貿然停車，黃華桓違反交通規則玫發生連環追撞，就本件肇事顯
      有過失，應負全部賠償責任，不得對上訴人再為任何請求，被上訴人自無代位
      行使請求權之餘地。
三、證據：援用原審之立證方法。並聲請傳訊證人胡春雄。
乙、被上訴人方面：
一、聲明：駁回上訴。
二、陳述：除與原審判決書所載者相同茲予引用外，補稱：上訴人未保持安全距離而
    肇事。
三、證據：除援用原審之立證方法外，又提出：汽車險出險案件警方處理情形報告表
    、統一發票、汽車保險賠款滿意書、Ｇ７－６０４８小客車之行車執照、黃華桓
    之駕駛執照及保險證等影本各一份、泰迪（賓）汽車有限公司之報價單影本三紙
    等為證。
丙、本院依聲請傳訊證人胡春雄。
    理    由
一、上訴意旨略以：上訴人駕駛車號ＲＡ－８６９９之自用小客車與被保險人所承保
    之車主黃華桓駕駛之車號Ｇ７－６０４８在高速公路發生車禍，黃君承認其亦有
    過失，所以雙方自認倒楣，各自負擔損失，互不請求而各自離去。惟事後原審僅
    憑黃華桓片面供詞遽以論斷，其採證難謂無違誤。又黃華桓於高速公路上反交通
    規則貿然停車致發生連環追撞，就本件肇事顯有過失，應負全部賠償責任，不得
    對上訴人再為任何請求，被上訴人自無代位行使請求權之餘地云云，並援引原審
    之立證方法。被上訴人則以上訴人未保持安全距離而肇事，應負損害賠償之責等
    語置辯，除援引原審之證據方法外，又提出汽車險出險案件警方處理情形報告表
    、統一發票、汽車保險賠款滿意書、Ｇ７－６０４８小客車之行車執照、黃華桓
    之駕駛執照及保險證等影本各一份、泰迪（賓）汽車有限公司之報價單影本三紙
    等為證。
三、經查：上訴人於民國八十五年十二月八日下午六時三十分許，駕駛車牌號碼ＲＡ
    ─八六九九號自用小客車，沿中山高速公路北上內側車道行駛，途經中山高速公
    路北上五十七公里處，自後追撞訴外人黃華桓所駕駛之車牌號碼Ｇ７－６０４８
    車輛車尾，致被上訴人所承保黃華桓之前開車輛失控又追撞在前方之自小貨車，
    造成被上訴人所承保之Ｇ７－６０４８號車輛車頭及車尾因而毀損等情，為兩造
    所不爭執，與上訴人供述稱：「．．我有剎車但已來不及，前面車剎（車）亮
    我就踩剎車，但已來不及。」相符（參原審卷第七七頁可稽），核與證人黃華桓
    、胡春雄之供證吻合，黃華桓於原審證稱：「（肇事之經過如何？）當時因為有
    事故，我車停下，被告追撞我的車，警察來時，我們有私下談及和解，但未談成
    。」（參原審卷第七六頁反面），胡春雄證稱：「有看到上訴人追撞前面的車子
    ，而被上訴人之客戶車子也被撞了．．．當時在塞車，後來警方有到場處理，警
    員叫我們自己去負責．．。」（參本院八十八年十二月二十七日準備程序筆錄）
    ，故此車禍部分之事實，堪以認定；次查：上訴人追撞上開車號Ｇ７－６０４８
    車，致該Ｇ７－６０４８號被推擠又撞上前面小貨車，車頭車尾均受有損害乙情
    ，亦經證人黃華桓證實在卷，並經被上訴人之理賠人員調查無訛，復有汽車險出
    險案件警方處理情形報告表、泰迪（賓）汽車有限公司之報價單影本三紙足以佐
    證，堪信屬實；亦證訴外人黃華桓確因前面有部小貨車停車之特殊狀況而停車，
    並非無故停車，上訴人主張黃華桓無故停車而肇事，應負全責云云，並非有據；
    再查，上訴人於看見前方車剎車亮起，就已來不及而追撞，如前所述，其駕駛
    車輛未注意車前狀況且未隨時採取必要之安全措施，一見前方剎車亮起就己來
    不及，當時又無不能注意之情事，竟疏於注意，致自後追撞同方向在前由黃華桓
    所駕駛前開車輛之車尾，顯有過失，且其過失與黃華桓所駕之車受損間，有相當
    因果關係，灼然明確；未查，上訴人主張事發當時，雙方同意和解，各自修繕，
    互不理賠云云，惟為黃華桓所否認，稱：「被告（即上訴人）說他住附近，這裡
    他很熟，我們私下再談，警察說你們先談，把車子拖調到旁邊，被告的車被拖調
    走後，就找不到他人。」、「（當時你是否有說要理賠被告？）我沒有說這句話
    。」（見原審卷第七七至七八頁），按就和解各自理賠一事為有利上訴人之事實
    ，則當事人主張有利於己之事實者，就其事實有舉證之責任。民事訴訟法第二百
    七十七條定有明文。所謂舉證係指就爭訟事實提出足供法院對其所主張者為有利
    認定之證據而言，若所舉證據，不能對其爭訟事實為相當之證明，自無從認定其
    主張為真正。惟上訴人未能舉證以實其說，本院無從認定屬實，其泛言已和解互
    不理賠云云，不足採信。
三、本件車禍上訴人有過失，既經認定，原審依民法第一百九十六條規定，並參酌折
    舊之比例，以被上訴人所承保之前開車輛，修理費用共計十一萬八千一百二十元
    ，其中材料部分為七萬八千七百六十元，工資部分為三萬九千三百六十元，材料
    部分之折舊額為一萬八千零七十四元（原審誤繕為二千五百三十元，實際計算為
    78760×0.369×227/365=18074，小數點採四捨五入）；扣除該材料部分之折舊
    額後，被上訴人依保險法第五十三條之規定，所得代位被保險人請求之車輛修理
    費用為十萬零四十六元，並判令上訴人給付該款項，及自起訴狀繕本送達之翌日
    即八十八年五月十四日起至清償日止按週年利率百分之五計算之法定遲延利息，
    並無不合，上訴人認此部分之判決不當並請求廢棄此不當部分之判決並駁回被上
    訴人在第一審之訴，核無理由，應予駁回。
四、因本案事證已臻明確，兩造其餘主張陳述．攻擊防禦及舉證，均毋庸再予一一審
    酌，附此敘明。
五、據上論結，本件上訴為無理由，依民事訴訟法第四百四十九條第一項、第七十八
    條、判決如主文。
中      華      民      國    八十九    年      六      月      八      日
                            臺灣桃園地方法院民事第二庭
~B審判長法官  黃國忠
~B法      官  林孟宜
~B法      官  周祖民
右為正本係照原本作成
中      華      民      國    八十九    年      六      月      八      日
~B法院書記官  劉飛龍


司法院資訊處製作；財團法人民間司法改革基金會備份。
